臺灣高等法院刑事判決
109年度上訴字第2660號
上  訴  人  
即  被  告  蔡孟璇



選任辯護人  蔡松均律師
上  訴  人  
即  被  告  游俊豪


選任辯護人  趙元昊律師
            洪鈴喻律師
上列上訴人等因強盜等案件，不服臺灣基隆地方法院107年度訴
字第546號，中華民國109年3月20日第一審判決（起訴案號：臺
灣基隆地方檢察署106年度偵字第5822號、107年度偵字第330號
），提起上訴，本院判決如下：
    主  文
原判決關於丙○○、乙○○部分撤銷。
丙○○犯結夥強盜罪，處有期徒刑參年拾月。
乙○○犯結夥強盜罪，處有期徒刑柒年貳月。附表二所示本票貳紙
沒收。
    事  實
一、丁○○（原審通緝中）前介入甲○○與他人間之衝突排解及金錢
    糾紛，自認有功，多次藉此向甲○○索取金錢遭拒，丁○○女友
    丙○○、友人乙○○知悉上情，仍與丁○○、李偉傑（檢察官通緝
    中）、某真實姓名年籍不詳綽號「華弟」之人，及某真實姓
    名年籍不詳成年男子，共同基於傷害及意圖為自己不法所有
    之強盜犯意聯絡，推由與甲○○素有交情之乙○○出面，向甲○○
    假稱有朋友求教炸雞生意，甲○○不疑有他，於民國106年2月
    20日下午4時許，搭乘乙○○駕駛之車牌號碼000-0000號自用
    小客貨車，同往丁○○、丙○○當時投宿之基隆市○○區○○○街00
    號北極星汽車旅館707 號房（下稱707號房），李偉傑、「
    華弟」已在707號房內等候，迨甲○○抵達、進入707號房，丁○○即以上開事由向甲○○索取新臺幣（下同）10萬元，甲○○仍
    予拒絕，丁○○即取走甲○○之行動電話摔擲（毀損部分未據告
    訴），並與丙○○、李偉傑、「華弟」分持掃帚、遙控器、酒
    瓶、杯子等物品或徒手毆打甲○○，此間李偉傑、「華弟」先
    行離開，甲○○趁此機會試圖跳窗逃離，乙○○旋依丁○○指示伸
    手掐扼甲○○頸部，與丁○○合力將甲○○強壓在沙發上，丙○○續
    持麥克風朝甲○○頭、臉敲擊，甲○○為求脫身，表示願回家拿
    取現金2萬元，惟丁○○不願放行，提議由乙○○提款代墊3萬元
    ，甲○○因人單勢孤，復遭囚禁數小時及多人輪番毆打，已心
    生畏怖不敢反對，乙○○即外出領取3萬元現金交付丁○○代墊
    後，因另有工作之故，於同日晚間8 時許離開現場，丁○○即
    又電話聯繫李偉傑、「華弟」及前述不詳男子返回707號房
    ，承前強盜、傷害之犯意聯絡，分持馬桶蓋、椅子或徒手毆
    打甲○○，揚言打斷其手腳，丙○○亦在旁恫稱：「如不還錢，
    要叫兄弟帶到八里山上埋起來」等詞。甲○○自是日下午4時
    許進入707號房，始終無法逃脫，而遭乙○○、丙○○與丁○○、
    李偉傑、「華弟」及該不詳男子數度毆打、言語恐嚇，受有
    頭皮擦傷併挫傷、臉擦傷併挫傷、鼻挫傷、鼻骨骨折、外傷
    性鼻血、左胸壁挫傷、左手肘挫傷、右膝挫傷等傷害，已不
    能抗拒，只得任由丁○○取走其所有之中華郵政瑞芳郵局帳戶
    （帳號詳卷，下稱瑞芳郵局帳戶）金融卡，並告知密碼，由
    丁○○、丙○○持該金融卡外出提領共計5萬3000元（詳如附表
    一所示），得款悉由丁○○取得，李偉傑、「華弟」及該不詳
    男子則留守現場看管甲○○。丁○○、丙○○提款完畢後即返回70
    7號房，此時乙○○工作結束亦再度折返707號房，丁○○因所得
    款項仍有不足，復令已不能抗拒之甲○○簽立附表二所示本票
    2紙，連同甲○○所有之皮包、證件均交乙○○保管，供乙○○持
    向甲○○追討，始代為呼叫營業小客車釋放甲○○搭車離去。嗣
    乙○○於同年月21日上午9時許，持附表二所示本票前往基隆
    市暖暖區源遠路甲○○住處索取代為支付之3萬元及丁○○要求
    之餘款1萬7000元時，警員業已據報到場，乙○○乃將附表二
    所示本票交予警方存證。
二、案經甲○○訴由基隆市警察局第四分局報請臺灣基隆地方檢
    察署檢察官偵查起訴。
    理  由
壹、證據能力：
　  本件認定犯罪事實所引用之證據，皆無證據證明係公務員違
    背法定程序所取得，又檢察官、被告丙○○、乙○○及辯護人於
    本院準備程序、審理時均同意作為證據（本院卷第177至181
    、219至223、353至358頁），復經審酌該等證據製作時之情
    況，尚無顯不可信與不得作為證據之情形，亦無違法不當與
    證明力明顯過低之瑕疵，且與待證事實具有關聯性，認為以
    之作為證據應屬適當，依刑事訴訟法第158條之4 反面解釋
    及第159 條之5 規定，認均有證據能力。至被告乙○○及辯護
    人爭執證人即告訴人甲○○、同案被告丙○○、丁○○、證人方韻
    婷、李雅琪於警詢時所為陳述，及警員偵查報告之證據能力
    ，此部分未經本院援引為認定被告乙○○犯罪事實之證據方法
    ，茲不贅論其證據能力之有無。
貳、實體部分：
一、認定犯罪事實之證據及理由：
　　訊據被告丙○○、乙○○矢口否認有何強盜、傷害犯行。被告丙○○辯稱：我當時本來在睡覺，聽到吵鬧聲起床，看見丁○○向
    告訴人催討債務，因而產生告訴人積欠丁○○債務之認知，自
    無不法所有之意圖，且告訴人明知丁○○在場，仍自願進入70
    7號房，過程中與丁○○口角齟齬進而互毆，並無意思自由受
    到壓制而達不能抗拒之情形，我在現場也只是勸架而已云云
    。被告乙○○辯稱：當天在707號房內只有丁○○、丙○○、告訴
    人及我四人，是丁○○要與告訴人談之前幫忙協調打架糾紛和
    賭博的事情，告訴人並未否認應支付丁○○費用，只是推稱沒
    錢，或說要回家拿錢，故我認知告訴人確實積欠丁○○債務，
    過程中我沒有動手毆打告訴人，反而因為我與告訴人熟識，
    還協助勸解，經告訴人同意後，代告訴人償還丁○○3萬元，
    事後我向告訴人要這3萬元，告訴人拒絕，我也自己吸收損
    失，未再追償，不可能與丁○○有意圖不法所有之犯意聯絡或
    行為分擔云云。經查：
  ㈠被告乙○○知悉丁○○意欲向告訴人索取金錢，受丁○○委託，於1
    06年2月20日下午4時許，駕駛車牌號碼000-0000號自小客貨
    車搭載告訴人，前往被告丙○○與丁○○投宿之基隆市○○區○○○
    街00號北極星汽車旅館707 號房，而告訴人在707號房內遭
    毆打，受有頭皮擦傷併挫傷、臉擦傷併挫傷、鼻挫傷、鼻骨
    骨折、外傷性鼻血、左胸壁挫傷、左手肘挫傷、右膝挫傷等
    傷害後，被告丙○○與丁○○持告訴人所有之瑞芳郵局帳戶金融
    卡，在附表一所示時間、地點提領各該款項，再經告訴人簽
    立附表二所示本票2紙交被告乙○○保管之事實，業據被告丙○○於檢察官訊問（臺灣基隆地方檢察署106年度偵字第5822號
    偵查卷宗【下稱偵卷】㈠第213至214頁）、被告乙○○於警詢
    、檢察官訊問（臺灣基隆地方檢察署106年度他字第864號偵
    查卷宗【下稱他卷】第31至32、33至35頁、偵卷㈠第123頁反
    面至127頁、129頁反面至13頁反面、206至208頁）及被告丙○○、乙○○於原審、本院審理時供述在卷（原審卷㈠第214至21
    5、219至220頁、本院卷第181、182、224頁），核與證人即
    共犯丁○○於檢察官訊問時具結證述之情節大致相符（偵卷㈠
    第222至225頁），並經證人即告訴人於檢察官訊問、原審及
    本院審理時具結證述綦詳（他卷第124至126頁、原審卷㈠第8
    3至117頁、本院卷第283至293頁）。此外，復有北極星汽車
    旅館監視錄影畫面翻拍照片、住房資訊（他卷第54至61頁）
    、長庚醫療財團法人基隆長庚紀念醫院診斷證明書、汐止國
    泰綜和醫院診斷證明書、告訴人受傷照片（他卷第50至53頁
    ）、告訴人所有之瑞芳郵局帳戶存簿紀錄、台新銀行自動櫃
    員機交易明細表、郵政自動櫃員機交易明細表、附表二所示
    本票（他卷第62至65頁）、車輛詳細資料報表（他卷第75頁
    ）、附表一所示提款地點之監視錄影畫面翻拍照片（偵卷㈠
    第183至192頁）附卷可資佐證。上開事實，首堪認定。
　㈡被告丙○○、乙○○雖否認有何強盜、傷害犯行，然查：
　⒈法院認定事實，並不悉以直接證據為必要，其綜合各項調查
    所得的直接、間接證據，本於合理的推論而為判斷，要非法
    所不許。另得據以佐證者，雖非直接可以推斷該被告的犯罪
    實行，但以此項證據與對向證人的指述為綜合判斷，若足以
    認定犯罪事實者，仍不得謂其非屬補強證據。是所謂補強證
    據，不問其為直接證據、間接證據，或係間接事實的本身即
    情況證據，均得為補強證據的資料（最高法院108 年度台上
    字第334 號判決意旨參照），先予指明。
　⒉證人即告訴人於檢察官訊問、原審及本院審理時具結證稱：
　　106年2月20日下午4時許，乙○○騙我說有朋友要學炸雞生意
    ，開車載我去北極星汽車旅館，到了旅館乙○○才說是丁○○要
    找我談之前的事情，當時707號房內除了丁○○、丙○○，還有
    我不認識的李偉傑跟一個戴眼鏡的「華弟」，我一進房間手
    機剛好響起，丁○○就把我手機搶過去摔在地上，跟我要10萬
    元，我當下就說我沒有欠錢，也沒有錢，丁○○就拿酒瓶丟我
    ，「華弟」從丁○○手中接過棍棒類的東西開始打我，丁○○拿
    掃帚打我的頭，丙○○拿杯子丟我，還用遙控器或一起徒手打
    我，我要衝出門口都被抓回來，他們打了一回合之後，李偉
    傑、「華弟」先離開，現場剩下丁○○、丙○○、乙○○，且乙○○
    在這之前都只有在旁邊看，沒有動手，這時我以為有機會可
    以逃走，要衝出去，結果丙○○擋住門口，我要跳窗時丁○○叫
    乙○○抓住我，乙○○就掐我脖子，和丁○○一起把我壓在沙發上
    一直打我，丙○○也拿麥克風敲我頭，當時我的手機已經被砸
    壞，我拿起房間電話想要求救，被乙○○、丁○○阻止，我當時
    被打得滿臉都是血，只好說家裡有2萬元可以回去拿，但丁○○不讓我走，說我回家就不可能再出來了，所以就叫乙○○去
    領3萬元給他，這3萬元要算我的，我當然不同意，因為我根
    本沒有欠丁○○錢，可是我當時已經被打、被凌虐一段時間，
    所以沒有講什麼；乙○○去領了3萬元交給丁○○後先離開現場
    ，此時丁○○又打電話叫人來，李偉傑、「華弟」和另一名男
    子回來707號房後，就與丁○○一起拿椅子、馬桶蓋或徒手打
    我，說要打斷我的腿、打斷我的手，叫我交出皮包，他們發
    現皮包裡面有提款卡，丁○○就打我、逼問我密碼，丙○○也說
    要找兄弟把我帶到八里山上埋起來，我很害怕，只好說出密
    碼，丁○○就和丙○○出去領錢，留下李偉傑、「華弟」和該名
    不詳男子在房間裡看守我；丁○○拿我的提款卡領了5萬多元
    回來，還是不滿意，這時候已經是21日凌晨時分，乙○○也回
    到707號房，丁○○繼續逼我簽兩張本票，一張10萬元，一張3
    萬元，並稱3萬元的本票是乙○○的，10萬元本票是我還欠他1
    萬7000元，還把我的皮包、證件扣住，連同那兩張本票都交
    給乙○○，說後面會叫乙○○來跟我收錢；當時他們已經打了我
    好幾回合，我全身都是傷，鼻樑也斷掉了，我就向乙○○要回
    健保卡就醫，並且搭他們叫的計程車離開，我看完醫生回到
    家後，乙○○有叫我不要報警，不然之前的事情都會爆出來，
    但我還是報警，所以2月21日當天乙○○拿著本票來找我時，
    警察也來了，我們就一起回警局作筆錄等語（他卷第124至1
    26頁、原審卷第83至117頁、本院卷第283至293頁），且告
    訴人離開707號房，旋於106年2月21日凌晨2時36分許前往長
    庚紀念醫院就診，經診斷受有頭皮擦傷併挫傷、臉擦傷併挫
    傷、鼻挫傷、外傷性鼻血、左胸壁挫傷、左手肘挫傷、右膝
    挫傷，未久即因鼻骨骨折接受閉鎖式復位手術治療，有長庚
    醫療財團法人基隆長庚紀念醫院診斷證明書、汐止國泰綜和
    醫院診斷證明書及傷勢照片在卷足稽(他卷第50至53頁）。
    再者，被告乙○○於警詢、檢察官訊問及原審審理時坦承：因
    為告訴人一直躲丁○○，丁○○請我幫忙找人，所以我帶告訴人
    去北極星汽車旅館時，告訴人不知道是丁○○，我怕講了告訴
    人會跑掉，告訴人進入707號房後，丁○○就開始講之前幫告
    訴人處理糾紛及賭博的事情，向告訴人要10萬元，丁○○把告
    訴人的手機砸在地上，講到後來丁○○生氣就打告訴人，丙○○
    也有打告訴人、拿杯子往告訴人旁邊丟，過程中丁○○不讓告
    訴人離開，所以是由我去領3萬元給丁○○，後來我就先離開
    去工作，翌日凌晨我再回到707號房時，房間多了一個我不
    認識的人，當時告訴人頭部、鼻子受傷，他簽的兩張本票和
    皮包、證件是先交給我保管，丁○○說等告訴人還錢再把東西
    還給他；後來我去告訴人家，因為告訴人報警警察已經到場
    ，我就把告訴人的東西都還給他，本票也交給警方作為證物
    等語（他卷第31頁正反面、34頁正反面、偵卷㈠第124、125
    頁正反面、129頁反面至130頁、原審卷㈠第207至208、268、
    270、272、273頁），被告丙○○於原審審理時亦稱：告訴人
    被打之後有拿提款卡讓我們去提領，領了5萬3000元等語（
    原審卷㈠第262頁），與證人即告訴人所述，若合符節。以上
    事證，足為補強，證人即告訴人前開證述，堪信為真。被告
    丙○○、乙○○空言否認毆打告訴人，辯稱僅在場勸架云云，無
    非避重就輕之詞，不足採信。
　⒊被告丙○○、乙○○與丁○○等人共同毆打或恫嚇告訴人，索取金
    錢，已達至使告訴人不能抗拒之程度：
  　強盜罪之強制行為，包括強暴、脅迫、藥劑、催眠術或他法
    ，施用此等手段之程度，以客觀上足以壓抑被害人之意思
    自由，至使不能抗拒為已足。所謂「至使不能抗拒」，指其
    強制行為，就當時之具體事實予以客觀之判斷，足使被害人
    身體上或精神上達於不能或顯難抗拒之程度，就當時之具體
    事實予以客觀之判斷，應以通常人之心理狀態為標準，綜合
    考量被害人（如年齡、性別、體能等）、行為人（如行為人
    體魄、人數、穿著與儀態、有無使用兇器、使用兇器種類等
    ）以及行為情況（如犯行之時間、場所等）等各種具體事實
    之情況，倘行為人所施之強制行為依一般人在同一情況下，
    其意思自由因此受到壓抑，即應論以強盜罪。至於被害
    人實際上有無抗拒行為，與本罪成立不生影響（最高法院10
    5年度台上字第2714號、97年度台上字第1135號判決意旨參
    照）。被告丙○○、乙○○與丁○○等人利用人數優勢，將告訴人
    侷限一處，復將其行動電話砸損，使告訴人難以求援，而對
    告訴人輪番毆打施暴，被告丙○○、丁○○等人更以加害生命、
    身體之言語恫嚇，造成告訴人頭皮擦傷併挫傷、臉擦傷併挫
    傷、鼻挫傷、外傷性鼻血、鼻骨骨折、左胸壁挫傷、左手肘
    挫傷、右膝挫傷，傷勢嚴重，依其情狀客觀判斷，一般人在
    此情況下意思自由受到壓抑，陷於不能抗拒之狀態，應為合
    乎邏輯論理與經驗法則之認定。
　⒋被告丙○○、乙○○主觀上有不法所有之意圖：
　①關於丁○○向告訴人索取金錢之緣由，證人即告訴人於檢察官
    訊問時具結證稱：我在基隆市暖暖區源遠路擺攤賣炸雞，有
    一次和旁邊滷味攤的老闆在卡拉OK店打架，對方請一名叫「
    蜀哥」的人協調，「蜀哥」就叫丁○○通知我到「蜀哥」住處
    ，當時「蜀哥」、丁○○、卡拉OK店老闆都在場，由「蜀哥」
    居中調解，協調的結果是我賠對方醫藥費，我受傷的部分自
    己吸收，事後我有買兩瓶洋酒送「蜀哥」，幫忙協調的人是
    「蜀哥」，不是丁○○，「蜀哥」、丁○○也都不是我找來的人
    ，我當然不需要給丁○○錢；另外有一次我去賭博，本來輸錢
    ，後來丁○○幫我摸牌，我就轉虧為盈，把本錢贏回來，因此
    我給丁○○1萬元吃紅，還借錢給丁○○，丁○○卻拿上面兩件事
    情來向我要錢，我根本不欠丁○○任何錢等語（偵卷㈡第65頁
    ），於原審及本院審理時仍具結為相同之陳述（原審卷㈡第9
    6至97頁、本院卷第285頁），與被告乙○○於偵審過程一致供
    稱：丁○○在707號房內，是以之前幫告訴人處理他喝酒惹事
    為由，向告訴人索取10萬元等情相符（他卷第31頁、本院卷
    第363頁）。反觀以債權人自恃之丁○○就所主張之債權，於
    原審審理時供稱：告訴人欠我10萬元是賭債，所以沒有憑據
    云云（原審卷㈠第214頁），而為迥然相異之陳述，更徵丁○○
    自知索取金錢師出無名，乃杜撰不實主張有「賭債」之債權
    ，殆屬無疑。丁○○對告訴人於法律上並不存在任何債權，足
    堪認定。
　②而被告丙○○於檢察官訊問時供稱：當天我睡覺起來看見告訴
    人在707號房裡，丁○○跟告訴人在吵架，丁○○說告訴人欠他
    錢，告訴人否認，講著講著他們就打起來等語（偵卷㈠第213
    頁），被告乙○○於警詢、檢察官訊問、原審審理時供稱：丁○○和告訴人在707號房講之前幫告訴人處理他喝酒惹出來的
    事情和賭博糾紛，要向告訴人收10萬元（他卷第31頁），但
    告訴人認為他沒有欠丁○○錢（偵卷㈠第124頁反面、原審卷㈠
    第270頁）等語，足見告訴人在707號房遭丁○○以前開情詞索
    取金錢時，已當被告丙○○、乙○○之面明確表達並未負債之旨
    ，且丁○○向告訴人索取金錢既無任何憑據，所主張債權又非
    借貸、買賣或對賭雙方之賭資計算等等經當事人意思表示合
    致所生請求權，而是丁○○自認為告訴人協調糾紛有功而已，
    被告丙○○、乙○○均為智識程度正常之成年人，依所聽聞雙方
    說詞，當足認知丁○○係假藉名目向告訴人索取金錢，仍共同
    限制告訴人行動，將告訴人毆打成傷，以達取得財物之目的
    ，其二人主觀上有不法所有之意圖，灼然至明。
　㈢共犯關係：
  ⒈共同正犯，在合同之意思內各自分擔犯罪行為之一部，相互
    利用他人之行為，以達其犯罪之目的者，即應對全部所發生
    之結果，共同負責。又共同正犯之成立，祇須具有犯意之聯
    絡，行為之分擔，既不問犯罪動機起於何人，亦不必每一階
    段犯行，均經參與。且共同正犯之意思聯絡，不限於事前有
    所協議，其於行為當時，基於相互之認識，以共同犯罪之意
    思參與者，亦無礙於共同正犯之成立，且其表示之方法，不
    以明示通謀為必要，即相互間有默示之合致，亦無不可。是
    共同正犯間，非僅就其自己實行之行為負其責任，並在犯意
    聯絡之範圍內，對於他共同正犯所實行之行為，亦應共同負
    責，自無分別何部分孰為下手人之必要（最高法院27年上字
    第755 號、28年上字第3110號、32年上字第1905號、34年上
    字第862 號判例、92年度台上字第5407號、77年度台上字21
    35號判決意旨參照）。被告丙○○、乙○○明知丁○○係假藉名目
    向告訴人索取金錢，仍集結人數優勢，將告訴人侷限在707
    號房內對之毆打施暴，以達索取金錢之目的，其中被告丙○○
    於告訴人不堪身體、精神暴力，任由丁○○取走瑞芳郵局帳戶
    金融卡後，與丁○○一同持以提領其存款，而被告乙○○雖因工
    作之故一度離開，由其他共犯繼續對告訴人施加暴力或言語
    恐嚇，於工作結束後即又返回現場，取得告訴人因不能抗拒
    而簽發之本票，並扣留告訴人所有之皮包、證件等物品，進
    而於106年2月21日持向告訴人請求兌現，其金額即為丁○○最
    初要索之10萬元扣除已提領存款5萬3000元、被告乙○○代墊3
    萬元之餘款1萬7000元，及被告乙○○代墊之3萬元，顯見以上
    行為均在被告丙○○、乙○○與丁○○等人合同意思範圍內，僅相
    互利用他人之行為，達其犯罪之目的，自應對全部所發生之
    結果，共同負責。
　⒉至有關本案共犯人數部分，被告丙○○於原審審理時供稱：當
    時丁○○與告訴人在707號房打起來，我去勸架，其他兩個人
    也去拉等語（原審卷㈠第215頁），被告乙○○於警詢時供稱：
    我和告訴人進入707號房，丁○○和丙○○共同毆打告訴人時，
    現場還有二名我不認識的男子，後來我去送貨，凌晨回到70
    7號房時，房間內多了一名30多歲、我不認識的男子等語（
    他卷第31頁反面、34頁反面）；兼酌告訴人於106年2月21日
    凌晨時分乙○○尚未返回707號房，被告丙○○與丁○○外出提領
    其存款時，既已負傷，卻未逃離現場，可見其所述斯時遭三
    名人士看管之情為真，足認本件案發現場除被告丙○○、乙○○
    及丁○○、告訴人外，確有其他人員在場。而證人即告訴人於
    偵審過程雖證稱在707號房遭人毆打，對方人數達10人以上
    ，然告訴人與所稱丁○○、被告丙○○、乙○○以外之人並不相識
    ，衡以被告丙○○與丁○○於本案發生前原即投宿北極星汽車旅
    館，此間不乏友人造訪，有北極星汽車旅館住房資訊存卷為
    憑（他卷第55至58頁），並經證人即同案被告魏仲驊於原審
    審理時證述在卷（原審卷㈠第277至279頁），告訴人不無在
    不認識來者之情況下重複計算涉案人員，或將單純造訪之人
    一併列入之可能，是除丁○○、被告丙○○、乙○○外，應以證人
    即告訴人能具體指證行為分擔之人，即於106年2月20日告訴
    人抵達707號房時已在房間內等候之李偉傑、「華弟」，及
    在被告乙○○離開後，經丁○○通知再度折返之李偉傑、「華弟
    」及不詳成年男子一名，與被告乙○○前開所述勾稽相符部分
    為限，認定為本件參與強盜、傷害行為之共犯。
　㈣被告丙○○、乙○○其餘辯解不予採認之理由：
　⒈告訴人、證人之陳述有部分前後不符，或相互間有所歧異時
    ，究竟何者為可採，法院仍得本其自由心證予以斟酌，非謂
    一有不符或矛盾，即應認其全部均為不可採信；尤其關於行
    為動機、手段及結果等之細節方面，告訴人之指陳，難免故
    予誇大，證人之證言，有時亦有予渲染之可能；然其基本事
    實之陳述，若果與真實性無礙時，則仍非不得予以採信。（
    最高法院74年台上字第1599號判例意旨參照）。證人即告訴
    人於檢察官訊問、原審及本院審理時，就其遭被告乙○○設詞
    帶往北極星汽車旅館，在707號房被丁○○、被告丙○○、乙○○
    與李偉傑、「華弟」及某不詳男子毆打、恐嚇索取10萬元，
    因身體負傷、內心恐懼，只得交付金融卡、告知密碼，任由
    被告丙○○與丁○○提領附表一所示存款，因金額仍有不足，且
    其中3萬元係丁○○命對被告乙○○給付，被迫簽發附表二所示
    本票，交由被告乙○○收執、追討等重要情節，前後陳述一致
    ，其於警詢時雖曾證稱：乙○○有試圖阻止其他人打我等語（
    他卷第5頁反面），惟被告乙○○與告訴人原為朋友關係，交
    誼匪淺，縱被告乙○○於本案行為過程曾試圖以勸說方式使告
    訴人就範，給付金錢，亦無悖於常理，證人即告訴人於原審
    審理時已說明：剛開始乙○○確實沒有動手，是李偉傑、「華
    弟」走了之後，我試圖逃出去，乙○○才出手壓制我等語（原
    審卷㈡第103、104頁），實無矛盾之瑕疵可指，此情亦無解
    於被告乙○○在告訴人拒絕交付金錢之情況下，仍然參與對告
    訴人施暴以達索取金錢目的之強盜、傷害罪責。至告訴人雖
    有部分錯誤指認犯罪嫌疑人之情形，惟告訴人與被告乙○○、
    丙○○及丁○○以外之人均不相識，復遭拘禁在707號房間內長
    達10小時，而受多人輪番毆打成傷，此間人員進出往返，本
    難強令告訴人逐一辨明究係何人、在何階段對之施暴或出言
    恫嚇，然則告訴人與被告乙○○相識經年，與被告丙○○及丁○○
    亦為舊識，此部分實無辨識錯誤之虞。證人即告訴人於檢察
    官訊問及原審、本院審理時所為證述，既經調查證據足為補
    強，應堪採信為真，被告丙○○、乙○○徒以其部分指認錯誤等
    枝節，執為抗辯，洵屬無據。
　⒉被告乙○○於丁○○向告訴人索取10萬元時，固然以自己財產提
    領3萬元交付丁○○，然其原委業據被告乙○○自承：丁○○向告
    訴人要10萬元，講到後來丙○○先用手打告訴人臉頰，後來他
    們打在一起，告訴人就說他家裡有2萬元，但是丁○○不讓告
    訴人離開，就叫我提領3萬元代墊，告訴人回去直接還給我
    ，所以後來告訴人才會簽兩張本票，1張10萬元，1張3萬元
    ，丁○○叫我拿10萬元本票讓告訴人補足1萬7000元，3萬元本
    票就是告訴人要還我的代墊款，並且把告訴人的皮包交給我
    ，裡面有告訴人的證件、信用卡、提款卡，說等告訴人還我
    錢再把皮包還給他，106年2月21日我去找告訴人講這件事情
    的時候，警察就來了，所以我就將兩張本票都交給警方作為
    證物等語（他卷第31頁正反面、32頁、偵卷㈠第129頁反面、
    130頁），證人即告訴人亦證稱：有一段時間707號房只剩丁○○、乙○○、丙○○，我以為跑得掉，就往窗戶逃，結果被丁○○
    、乙○○拉回來壓制住，又繼續被打，我的手機已經被砸壞，
    乙○○、丁○○又抓住不讓我打房間電話，我被打得滿臉都是血
    ，只好說家裡有2萬元可以回去拿，但丁○○不讓我回家，說
    我若是回家就不可能再出來，就叫乙○○去領3萬元給他，這3
    萬元要算我的，我當然不同意，因為我根本沒有欠錢，但我
    當時已經被打、被凌虐一段時間，所以當下沒有說什麼，接
    著我又被逼簽了10萬元、3萬元兩張本票，丁○○叫乙○○來跟
    我收錢，後來乙○○有向我索討，但我表示沒有借這筆錢，拒
    絕支付等語如前，足見告訴人係因遭被告丙○○、乙○○及丁○○
    、李偉傑、「華弟」輪番毆打，難以逃離，為求脫身，藉詞
    回家取款支付，遭丁○○識破，拒不讓告訴人離去，改以由被
    告乙○○代墊方式，再強令告訴人簽發同額本票（附表二編號
    2）供被告乙○○日後索討，被告乙○○不僅參與毆打告訴人，
    阻撓告訴人逃離，並扣留告訴人之皮包、證件等重要物品，
    事後亦持告訴人受迫簽發之本票向告訴人追償，益徵此節無
    非被告乙○○與丁○○等人為遂行強盜目的，在告訴人提出願回
    家拿取現金支付，爭取脫身機會時，作為因應之權宜之計。
    且被告乙○○於106年2月21日持附表二所示本票向告訴人追討
    時，因警員據報到場，已自行將該本票交付警方作為證物（
    原本附於他卷第65頁），當無從再執以向告訴人行使權利。
    從而，被告乙○○於丁○○向告訴人索取10萬元時，代墊其中3
    萬元，及事後僅向告訴人追討一次之事實，均無從據為有利
    被告乙○○之認定，被告乙○○及辯護人執此為辯，亦無可採。
　㈤綜上，本案事證明確，被告丙○○、乙○○犯行，均堪認定，應
    依法論科。
二、比較新舊法：
　　被告丙○○、乙○○行為後，刑法第277條第1項業經總統於108
    年5 月29日總統華總一義字第10800053451號令修正公布，
    同年5 月31日施行，修正前刑法第277條第1項規定：「傷害
    人之身體或健康者，處3年以下有期徒刑，拘役或（銀元）1
    000元以下罰金。」修正後規定為：「傷害人之身體或健康
    者，處5 年以下有期徒刑、拘役或（新臺幣）50萬元以下罰
    金。」是經比較新舊法結果，修正後之新法對被告二人並非
    有利，應依刑法第2條第1項前段規定，適用行為時即修正前
    刑法第277條第1項之規定。
三、論罪：　　
  ㈠強盜罪以強暴、脅迫等方法，致使不能抗拒為構成要件之一
    ，當然含有妨害被害人自由之性質，故犯強盜罪而有妨害被
    害人之自由時，是否另論以妨害自由罪名，應就行為人之全
    部犯罪行為實施過程加以觀察。若強盜犯行業已著手實施，
    則所為強暴、脅迫等非法方法剝奪被害人行動自由行為，應
    包括在強盜行為之內，無另行成立刑法第302條第1項之妨害
    自由罪之餘地（最高法院24年上字第4407號、23年上字第15
    78號判例、92年度台上字第2184號、第3860號判決意旨參照
    ）。次以犯強盜罪，於實施強暴行為之過程中，如別無傷害
    之故意，僅因拉扯致被害人受有傷害，乃施強暴之當然結果
    ，固不另論傷害罪；然強盜罪非以傷害人之身體為當然之手
    段，若具有傷害犯意且發生傷害之結果，自應另負傷害罪責
    ，如經合法告訴且與強盜罪有裁判上一罪關係，即應依刑法
    第55條規定處斷。
　㈡被告丙○○、乙○○與丁○○等人意圖不法所有，為遂行向告訴人
    取得10萬元金錢之犯罪目的，對告訴人毆打施暴，並非單純
    於強暴行為中所為拉扯，所造成告訴人之傷勢，亦不能認係
    強暴行為之當然結果，依其情節客觀判斷，應認被告丙○○、
    乙○○主觀上另具有傷害之犯意。是核被告丙○○、乙○○所為，
    均係犯刑法第330 條第1項之結夥三人以上強盜取財罪及修
    正前刑法第277條第1項之傷害罪。
　㈢次就被告丙○○、乙○○與丁○○等人上開全部犯罪行為實行過程
    加以觀察，渠等自被告乙○○將告訴人帶往707 號房，不准告
    訴人離開而剝奪其行動自由之初，已有強索金錢之強盜犯意
    ，告訴人遭受妨害自由之過程，本即在被告丙○○、乙○○等人
    強盜行為預定範圍之內，即以壓抑告訴人意思、行動自由，
    達強取財物之目的，應屬強盜之著手行為，包含於強盜行為
    之內，無庸另論以刑法第302條之剝奪行動自由罪。又被告
    丙○○、乙○○與丁○○向告訴人強索10萬元金錢，其中被告丙○○
    與丁○○持告訴人所有之瑞芳郵局帳戶金融卡提領存款，本即
    以強盜取財之同一強暴不正方法取得，自亦為強盜取財行為
    所包括，故亦不另論刑法第339條之2第1項不正利用自動付
    款設備取財之罪名。檢察官認被告丙○○、乙○○尚成立刑法第
    302條第1項之剝奪他人行動自由罪，被告丙○○另涉犯刑法第
    339條之2 第1項之自動付款設備詐欺罪，容有誤會。
　㈣被告丙○○、乙○○與丁○○、李偉傑、「華弟」及前述不詳成年
    男子間，就上開強盜取財及傷害犯行，互有犯意聯絡及行為
    分擔，應論以共同正犯。
　㈤被告丙○○、乙○○基於單一之傷害犯意，於密接時間內，在同
    一地點，與共犯輪番毆打告訴人，其等各次傷害犯行，係遂
    行單一犯罪決意賡續而為，侵害同一法益，為接續犯，應僅
    成立一傷害罪。
　㈥被告丙○○、乙○○以傷害手段遂行強暴方式，向告訴人索取金
    錢，係以一行為觸犯傷害、強盜二罪名，為想像競合犯，應
    依刑法第55條規定，從一重之結夥三人以上強盜罪處斷。
　㈦末以犯罪之情狀顯可憫恕，認科以最低度刑仍嫌過重者，得
    酌量減輕其刑，刑法第59條定有明文。考其立法意旨，科刑
    時原即應依同法第57條規定審酌一切情狀，尤應注意該條各
    款所列事項，以為量刑標準，刑法第59條所謂「犯罪之情狀
    顯可憫恕」，自係指裁判者審酌第57條各款所列事項以及其
    他一切與犯罪有關之情狀之結果，認其犯罪足堪憫恕者而言
    ，即必於審酌一切之犯罪情狀，在客觀上顯然足以引起一般
    同情，認為縱予宣告法定最低刑度猶嫌過重者，始有其適用
    （最高法院38年台上字第16號、45年台上字第1165號、51年
    台上字第899 號判例意旨參照）。經查，被告丙○○與被告乙○○及丁○○等人結夥為強盜犯行，固有未該，然被告丙○○實係
    因與丁○○交往為男女朋友，又因被告乙○○配合丁○○將告訴人
    帶往其原已投宿入住之北極星汽車旅館，乃參與其事，涉案
    程度顯較輕微，犯後亦未朋分贓款（詳後述），並已與告訴
    人達成和解，賠償20萬元，有本院和解筆錄、匯款單據在卷
    供參，更徵其惡性及犯罪情節並非重大，惟刑法第330條第1
    項加重強盜罪為最輕本刑7 年以上有期徒刑之重罪，即令處
    以上揭法定最低度刑，猶屬過重，不無情輕法重之虞，爰依
    刑法第59條規定，就被告丙○○部分酌減其刑。　
四、撤銷原判決之理由及科刑審酌事由：　　
　㈠原審以被告丙○○、乙○○犯結夥三人以上強盜罪、修正前刑法
    傷害罪，事證明確，予以論科，固非無見。惟查：㈠被告丙○○、乙○○係與丁○○、李偉傑、「華弟」及某不詳成年男子共
    六人共犯本件強盜、傷害犯行，原審認本案共犯計有九人，
    復未究明其他人員有何行為分擔，容有未恰。㈡被告丙○○於
    本院審理時已與告訴人達成和解，並為金錢賠償，原審未及
    審酌而為量刑，亦有未合。被告丙○○、乙○○否認犯行提起上
    訴，所持辯解均經本院指駁如前，雖屬無據，惟原審判決既
    有上開可議之處，應由本院就被告丙○○、乙○○部分予以撤銷
    改判。　　　
　㈡爰以行為人之責任為基礎，審酌被告丙○○、乙○○為丁○○之女
    友、朋友，明知丁○○係假藉名目向告訴人索取非分之財，仍
    夥同李偉傑、「華弟」及某不詳成年人士，將告訴人侷限於
    北極星汽車旅館707號房內，使其孤立難援，利用人數優勢
    ，以強暴、脅迫方式強取財物，非僅使告訴人受有財產損害
    ，造成告訴人身體受傷，傷勢嚴重，更因此惶惶終日，不得
    安寧，欠缺尊重他人身體、財產法益之守法觀念，危害社會
    治安，行為偏差，應嚴予非難，兼衡被告二人之素行，各為
    高職肄業、高職畢業之智識程度（本院卷第107、113頁），
    於警詢時自承之家庭經濟狀況（偵卷㈠第43、121頁），及其
    等犯罪之動機、目的、手段，於本案之犯罪分工、涉案情節
    、所獲利益，暨被告二人犯後均否認犯行，惟被告丙○○已與
    告訴人達成和解，賠償損害之態度等一切情狀，分別量處如
    主文第二、三項所示之刑，以資懲儆。
五、沒收：
  ㈠犯罪所得之沒收或追徵，在於剝奪犯罪行為人之實際犯罪所
    得，使其不能坐享犯罪之成果，以杜絕犯罪誘因，性質上屬
    類似不當得利之衡平措施。苟無犯罪所得，自不生利得剝奪
    之問題。二人以上共同犯罪，關於犯罪所得之沒收或追徵，
    倘個別成員並無犯罪所得，且與其他成員對於所得亦無事實
    上之共同處分權時，即無「利得」可資剝奪，一概採取絕對
    連帶沒收或追徵，對未受利得之共同正犯顯失公平，故共犯
    所得之沒收或追徵，應就各人所分得者為之。又所謂各人「
    所分得」之數，係指各人「對犯罪所得有事實上之處分權限
    」而言。各共同正犯有無犯罪所得、所得多寡，事實審法院
    應視具體個案之實際情形，綜合卷證資料及調查結果，依自
    由證明程序釋明其合理之依據而為認定。倘共同正犯各成員
    內部間，對於不法利得分配明確時，應依各人實際分配所得
    宣告沒收；若共同正犯成員對不法所得並無處分權限，與其
    他成員亦無事實上之共同處分權限者，自不得諭知沒收（最
    高法院109年度台上字第3421號判決意旨參照）。
　㈡被告丙○○、乙○○與丁○○等人共同以強暴方式威逼告訴人簽發
    附表二所示本票，為犯罪所得，並均交被告乙○○持向告訴人
    行使追討款項，而由被告乙○○提供警方作為證物（他卷第65
    頁），應認係由被告乙○○支配管領之犯罪所得，尚未合法發
    還告訴人，應依刑法第38條之1第1項前段規定宣告沒收。
　㈢被告丙○○與丁○○持告訴人所有之瑞芳郵局帳戶金融卡提領附
    表一所示存款，金額共計5萬3000元，未據扣案，而由丁○○
    一人獨得，此經同案被告丁○○於警詢時供述明確（偵卷㈠第1
    4頁反面），被告丙○○、乙○○就此部分既未獲得分配，無從
    宣告沒收、追徵。被告丙○○、乙○○等人持以攻擊、毆打告訴
    人之掃帚、遙控器、酒瓶、杯子、麥克風、椅子、馬桶蓋等
    ，係取用於北極星汽車旅館，非屬被告丙○○、乙○○或其他共
    犯所有之物，均不予宣告沒收、追徵。
據上論斷，應依刑事訴訟法第369條第1項前段、第364條、第299
條第1項前段，刑法第2條第1項前段、第28條、第330條第1項、
（修正前）第277條第1項、第55條、第59條、第38條之1第1項前
段，判決如主文。
本案經檢察官黃佳權提起公訴，檢察官林黛利到庭執行職務。
中　　華　　民　　國　　109 　年　　10　　月　　28　　日
                  刑事第三庭    審判長法　官  張惠立 
                                      法　官  劉兆菊
                                      法　官  廖怡貞  
以上正本證明與原本無異。
如不服本判決，應於收受送達後20日內向本院提出上訴書狀，其
未敘述上訴之理由者並得於提起上訴後20日內向本院補提理由書
（均須按他造當事人之人數附繕本）「切勿逕送上級法院」。
                                      書記官  劉芷含 
中　　華　　民　　國　　109 　年　　10　　月　　28　　日
附錄：本案論罪科刑法條全文
中華民國刑法第330條
（加重強盜罪）
犯強盜罪而有第321 條第1 項各款情形之一者，處7 年以上
有期徒刑。
前項之未遂犯罰之。

修正前中華民國刑法第277條
（普通傷害罪）
傷害人之身體或健康者，處3年以下有期徒刑、拘役或1000元以
下罰金。
犯前項之罪因而致人於死者，處無期徒刑或7年以上有期徒刑；
致重傷者，處3年以上10年以下有期徒刑。

附表一（貨幣單位：新臺幣）：
編號 取款時間 地點 取款金額 1 106年2月21日凌晨1時13分許 基隆市○○區○○○街0巷00號全家便利商店 2萬元（不含跨行手續費5元） 2 106年6月21日凌晨1時18分許 基隆市○○區○○○街000號基隆樂利郵局 2萬元 3 106年6月21日凌晨1時19分許  1萬元 4 106年6月21日凌晨1時20分許  3000元 合計：5萬3000元    

附表二（貨幣單位：新臺幣）：
編號 票據號碼 票面金額 發票人 到期日 1 CH0000000 10萬元 甲○○ 106年2月21日 2 CH0000000 3萬元 甲○○ 106年2月21日